【裁判字號】    89,易,1502
【裁判日期】    890814
【裁判案由】    竊盜
【裁判全文】
臺灣高雄地方法院刑事判決                        八十九年度易字第一五二號
    公  訴  人  臺灣高雄地方法院檢察署檢察官
    被      告  己○○
    被      告  丙○○
    選任辯護人  吳春生
右列被告因竊盜案件，經檢察官提起公訴（八十九年度偵字第四六九０號），本院判
決如左：
    主  文
己○○、丙○○均無罪。
    理  由
一、公訴意旨略以：被告己○○、丙○○均係燁輝公司員工，二人共同意圖為自己或
    第三人不法之所有，於八十九年二月二十日二十三時許，在高雄縣橋頭鄉○○村
    ○○路該公司廠區，由丙○○著手將公司堆置於工廠門口之電纜線共十八綑，價
    值約三千元，丟出廠區圍牆之外，再由二人共同至圍牆外著手欲搬運上車之際，
    被廠區保全人員蔡明山發現報警查獲，因認被告等涉有刑法第三百二十條第一項
    之竊盜罪嫌。
二、按犯罪事實應依證據認定之，無證據不得推定其犯罪事實；又不能證明被告犯罪
    者，應諭知無罪之判決，刑事訴訟法第一百五十四條、第三百零一條第一項分別
    定有明文。次按犯罪事實之認定，應憑真實之證據，倘證據是否真實尚欠明確，
    自難以擬制推測之方法，為其判斷之基礎；而認定犯罪事實之證據係指足以認定
    被告確有犯罪行為之積極證據而言，該項證據自須適合於被告犯罪事實之認定，
    始得採為斷罪資料（最高法院著有五十三年臺上字第六五六號、二十九年上字第
    三一０五號判例可資參照）。且刑事訴訟上證明之資料，無論其為直接或間接證
    據，均須達於通常一般之人均不致有所懷疑，而得確信其為真實之程度，始得據
    為有罪之認定，若其關於被告是否犯罪之證明未能達此程度，而有合理懷疑之存
    在，致使無從形成有罪之確信，根據「罪證有疑，利於被告」之證據法則，即不
    得遽為不利被告之認定，亦有最高法院七十六年度臺上字第四九八六號判例可稽
    。
三、本件公訴人認被告等涉犯前述犯行，無非係以證人庚○○、蔡明山之證述及扣案
    電纜之為其主要論據。訊據被告己○○、丙○○固不諱言曾於右揭時地將堆置於
    工廠門口之電纜線共十八綑，丟出廠區圍牆外並著手欲搬運上車之際，為廠區保
    全人員發現等事實，惟堅決否認有何竊盜之犯行，並均辯稱：該批廢電纜是與其
    他不要之垃圾放在一起，以為是公司不要的廢棄物，於整理廠區時認該批廢電纜
    丟棄可惜，乃欲加以變賣買音響讓員工使用，沒有要偷的意思等語。經查，該批
    廢電纜係燁輝公司汰換下來的廢棄物並與其他垃圾放置一起等情，業經證人即燁
    輝公司儀電課工程師乙○○證稱：「本件十八綑電纜是由我與辛○○汰換下來的
    電纜，每一段約一米長，這些換下來的電纜是已故障不能使用的，固定一年汰換
    一次，剪下來的十八綑電纜我們是要放在廢棄物儲區的，因數量還不是很多，當
    時還有其他電纜要換，故我們就先放在廠外，這十八綑的電纜我們有權決定這是
    不要的電纜，我們剪下來是散落在現場，我們未整理成一綑一綑」等語，及證人
    即燁輝公司儀電部副理甲○○證陳：「只要是我們汰換下來的電纜，我們就當做
    廢棄物處理，我事後知道這十八綑電纜是由乙○○及辛○○汰換下來，這些電纜
    原本就是我們不要的，只是尚未連到廢棄物儲區，這些剪下來的電纜，施工人員
    就有權決定是否要放到廢棄物儲區」等語，及證人即華輝公司員工戊○○證述：
    「我進進出出時有看見被告二人在打掃，在整理電纜，我知這些電纜是舊的換下
    來的，當時是與生活垃圾放在一起的」等語屬實，核與證人即燁輝公司行政管理
    部副理丁○○於本院審理時證述：「由施工單位來決定是否為廢棄物，只要是決
    定為廢棄物，就是不值錢的東西，公司對這些不值錢的東西，是當做不要的東西
    ，由我負責找合格之清運廠商來處理，我公司要付錢給清運廠商」等情節大致相
    符，是被告辯稱該批廢電纜係公司不要之廢棄物等語應非子虛，而屬可採，且再
    參酌證人戊○○證述：「我是有聽被告二人在對話，說放太久了，都沒人要處理
    ，我有聽見被告二人說丟掉太可惜，可以變賣，再買音響給員工聽」等語以觀，
    益徵被告等主觀上應無竊盜之故意及不法所有之意圖，否則豈會公然在公司內談
    論要將該批廢電纜如何處理等語。縱證人庚○○即燁輝公司之廠長固於警訊中陳
    稱該批電纜線係由行政部門賣給舊貨商，價值三千元等情在卷，惟參酌其於偵查
    中證述：「我隔天早上八點多請教行政公安處副處長丁○○，他說那是廢棄物」
等語及本院審理時結證稱：「此批電纜放在廠區外面是因數量很小，故當作廢棄
    物處理掉，並沒有要賣掉」等語觀之，其前後之證述不一，且互有出入，顯見證
    人庚○○對該批廢電纜是否為廢棄物及如何處理所知非詳，是可否以其警訊中之
    陳述為不利被告之認定非無疑義。至證人即保全人員蔡明山雖係當場查獲被告二
    人準備將電纜搬運至被告所駕之車上，惟被告二人拿取電纜時，主觀上並無竊盜
    之犯意已如前述，被告等縱有綑綁搬運之行為，苟非本於竊盜犯意而為之，尚難
    僅以此綑綁搬運行為遽謂有竊盜犯行。
四、綜上所述，被告等主觀上既均出於廢棄物之認知而拿取公司所有之電纜線，並無
    竊取之故意與不法所有之意圖及認知，而該批廢電纜實際上亦為公司主管部門所
    認定之廢棄物，僅係尚未放置於廢棄物儲區而由清運廠商來清運，是被告所為自
    與竊盜罪之主觀犯罪故意有間，自難僅以渠等自行拿取廢電纜之行為即遽以竊盜
    罪相繩，此外復查無其他積極證據足認被告等確有公訴人所指之竊盜犯行，揆諸
    前揭說明，犯罪既不能證明，依法即應為無罪之諭知。
據上論斷，應依刑事訴訟法第三百零一條第一項，判決如主文。
本案經檢察官楊慶瑞到庭執行職務。
中  華      民      國      八十九    年      八      月    十一    日
                                臺灣高雄地方法院刑事第三庭
                                    審判長法  官    宋明中
                                          法  官    古振暉
                                          法  官    柯彩燕
右正本證明與原本無異。
如不服本判決，應於判決送達後十日內，向本院提出上訴狀。
                                          書記官    楊真芬
中    華    民    國      八十九      年      八      月      十四      日


司法院資訊處製作；財團法人民間司法改革基金會備份。
